臺灣臺北地方法院民事判決　　　　　　 99年度重訴字第488號
原　　　告　朱達俐
訴訟代理人　謝曜焜律師
　　　　　　吳俊達律師
被　　　告　花旗（台灣）商業銀行股份有限公司
法定代理人　管國霖
訴訟代理人　黃馨慧律師
　　　　　　劉志鵬律師
上　一　人
複　代理人　張詠善律師
被　　　告　林政偉
訴訟代理人　李元德律師
被　　　告　美商花旗銀行股份有限公司
法定代理人　陳仲慧
訴訟代理人　劉志鵬律師
　　　　　　黃馨慧律師
　　　　　　張詠善律師
上列當事人間請求損害賠償事件，本院於中華民國100年3月29日
言詞辯論終結，判決如下：
    主      文
被告美商花旗銀行股份有限公司、花旗（台灣）商業銀行股份有
限公司應連帶給付原告新台幣壹拾伍萬元，及自民國一百年一月
十二日起至清償日止，按年息百分之五計算之利息。
原告其餘之訴駁回。
訴訟費用由被告美商花旗銀行股份有限公司、花旗（台灣）商業
銀行股份有限公司連帶負擔百分之二，餘由原告負擔。
本判決第一項得執行，但被告美商花旗銀行股份有限公司、花旗
（台灣）商業銀行股份有限公司如以新台幣壹拾伍萬元為原告預
供擔保，得免為假執行。
原告其餘假執行之聲請駁回。
    事實及理由
(甲)程序方面：
一原告基於侵權行為之法律關係，請求被告林政偉、美商花旗銀
  行股份有限公司（下稱美商花旗銀行）連帶給付新台幣（下同
  ）719萬5292元，及自起訴狀繕本送達翌日起至清償日止，按
  年息5%計算之利息，此有起訴狀在卷，嗣於訴訟中追加被告花
  旗（台灣）商業銀行股份有限公司（下稱花旗（台灣）銀行）
  ，並將請求金額擴張為737 萬6403元，此亦有民事追加狀在卷
  足憑，符合民事訴訟法第255條第1項第2款、第3款規定，本院
  自應准許，合先敘明。
二美商花旗銀行、花旗（台灣）銀行之法定代理人原分別為吳尚
  根、利明，嗣於訴訟中分別變更為陳仲慧、管國霖，有該公
  司登記資料在卷可稽，經本院於民國100年1 月3日以裁定命渠
  等承受訴訟，附此敘明。
(乙)實體方面：
一原告主張：原告原係被告美商花旗銀行板橋分行房貸部門職員
  ，板橋分行於97年10月10日舉辦員工至新北市九份風景區進行
  檢討會議暨員工旅遊，規定房貸部門員工必須參加，但為節省
  交通費用，要求有自用小客車之員工駕車搭載其他同事前往，
  每部車補助油資500 元。嗣原告於該日與訴外人陳怡勳、黃鈺
  棋搭乘板橋分行另一職員即被告林政偉所駕駛車牌號碼DR-906
  8號汽車，詎林政偉所駕駛汽車行經國道3號高速公路北上12公
  里700 公尺處，因駕駛不當致該車撞擊內側護欄肇事，使原告
  受有前額頭皮剝裂傷、前額骨骨折、胸痛合併左側第6、7肋骨
  骨折、臉部多處擦傷、牙齒部分斷裂、輕微腦震盪、頸神經挫
  傷合併頸神經壓迫、背部挫傷等傷害，經送往三軍總醫院附設
  民眾診療服務處住院治療至97年10月18日，再轉院至中山醫院
  住院治療至同年12月2 日返家修養，原告在家修養期間更因創
  傷後壓力症後群引發憂鬱症，至今無法工作。是林政偉駕駛疏
  失使原告受有前揭傷害，應對原告負侵權行為損害賠償責任。
  又林政偉搭載原告之行為，係屬執行業務之行為，美商花旗銀
  行應依民法第188條第1項規定，與林政偉負連帶賠償責任。另
  原告與林政偉原任職美商花旗銀行之業務於98年8月1日起依企
  業併購法規定分割予花旗（台灣）銀行，該權利義務應由花旗
  （台灣）銀行概括承受，花旗（台灣）銀行亦應與林政偉負連
  帶賠償責任。而原告因本件車禍，支出醫療費用66萬8369元，
  另原告合併前額頭皮剝裂傷、前額骨骨折，現仍留有直徑5 公
  分以上瘢痕，或8 公分以上之線狀痕，或不同部分之線狀痕合
  計達12公分以上，或直徑3 公分以上之組織凹陷，屬於勞工保
  險殘廢給付標準表第57項所列載為第8 級障害，勞動能力喪失
  61.52%，原告於事故發生時年僅30歲，距法定退休年齡65歲，
  尚餘35年，減少勞動能力550 萬8034元。又原告受有身體及精
  神上之折磨及痛苦，請求120萬元精神慰撫金。以上合計737萬
  6403元，爰依民法第184條第1項、第191條之2、第193條第1項
  、第195條第1項、第188條第1項及企業購併法規定，求為命被
  告連帶如數給付等語。並聲明：(一)被告應連帶給付原告737萬6
  403元，及自民事追加狀繕本送達翌日起至清償日止，按年息5
  %計算之利息。(二)願供擔保，請准宣告假執行。
二被告林政偉則以：伊係因所駕駛前開汽車前後輪撞擊高速公路
  上異物導致爆胎打滑，非因伊操作不當所致，伊並無故意或過
  失，原告提出之交通事故初步分析研判表，非行車事故鑑定委
  員會所作成之鑑定意見，不得作為伊有過失侵權行為依據，原
  告不得依侵權行為之法律關係請求伊賠償損害。縱認伊有過失
  責任，惟原告請求之醫療費用，中山醫院支出費用過高，未證
  明係屬必要費用；另減少勞動能力損害部分，原告所稱年收入
  43萬5600元與其提出之勞保投保資料顯不相符；且原告請求非
  財產上損害120 萬元，顯然過高。又伊縱使就車禍之發生有過
  失責任，惟原告係自願搭乘伊所駕駛汽車，伊為原告之使用人
  ，依民法第217條第3項準用第1 項規定，原告亦與有過失，應
  減輕伊之賠償金額。況原告就本件車禍另案訴請伊賠償損害，
  伊與原告於99年8 月25日在臺灣桃園地方法院99年度附民移調
  字第412 號民事事件成立調解，約定伊應給付原告15萬元，原
  告其餘請求拋棄，原告不得再請求伊賠償損害等語，資為抗辯
  。並聲明：駁回原告之訴，及陳明如受不利之判決，願供擔保
  請准免為假執行。
三被告美商花旗銀行則以：原告與林政偉原任職美商花旗銀行業
  務部門，但該業務已自98年8月1日起依企業併購法規定分割予
  花旗（台灣）銀行，該權利義務應由花旗（台灣）銀行概括承
  受，與美商花旗銀行無關，原告請求美商花旗銀行連帶賠償，
  洵屬有誤云云，資為抗辯。並聲明：駁回原告之訴，及陳明如
  受不利之判決，願供擔保請准免為假執行。
四被告花旗（台灣）銀行則以：林政偉於車禍發生當時受僱於美
  商花旗銀行，嗣因企業併購法有關分割規定，該業務移轉予花
  旗（台灣）銀行承受，林政偉目前受僱於花旗（台灣）銀行。
  而林政偉駕駛前開汽車搭載原告前往參加員工旅遊之行為，就
  行為外觀上並非執行職務，顯非民法第188 條所稱之執行職務
  行為，難令花旗（台灣）銀行負僱用人之連帶賠償責任。退步
  言，縱認林政偉之行為屬執行職務，惟原告所患憂鬱症尚難認
  與本件車禍間存有相當因果關係，原告請求賠償此醫療費用，
  洵無理由；至原告臉部整型及牙科手術支出18萬1741元，並未
  證明係屬回復原狀之必要費用；另原告雖受有臉部傷痕，但與
  其作為房貸專員或其餘工作能力增減毫無干係，尚難僅以原告
  臉部受有傷痕，即謂其工作能力減少，且勞工保險殘廢給付標
  準不得作為減少勞動能力及慰撫金之準據，原告依勞工保險殘
  廢給付標準主張減少勞動能力61.52%，請求賠償勞動能力減少
  550萬8034元及慰撫金120萬元，明顯有誤。再原告自承有受領
  強制汽車責任之保險金額，應自請求金額中扣除。又原告委任
  其兄朱達進與林政偉於臺灣桃園地方法院99年度附民移調字第
  412 號民事事件以15萬元達成調解，原告拋棄其餘請求，花旗
  （台灣）銀行自同免其責，縱認該調解程序不合法，惟其仍生
  私法上之和解效力，即原告與林政偉間之和解契約仍然有效，
  雙方亦應受拘束云云，資為抗辯。並聲明：駁回原告之訴，及
  陳明如受不利之判決，願供擔保請准免為假執行。
五兩造不爭執之事實：
(一)原告與林政偉原係美商花旗銀行板橋分行房貸部門職員，板橋
  分行於97年10月10日舉行新北市九份風景區員工旅遊，板橋分
  行未僱用遊覽車，員工如駕車自行前往，每輛汽車補助油費，
  嗣原告駕駛前開汽車搭載原告等人行經國道3 號高速公路北上
  12公里700 公尺處撞擊內側護欄肇事，使原告受有前開傷害，
  為兩造所不爭執，有在職證明書、診斷證明書在卷可稽。
(二)林政偉因前開駕車致原告受傷之行為，經臺灣桃園地方法院99
  年度桃交簡字第1037號以觸犯過失傷害罪，判處拘役45日，為
  兩造所不爭執，有簡易判決處刑書、刑事簡易判決在卷足憑。
(三)原告與林政偉原任職美商花旗銀行之業務，已於98年8月1日起
  依企業併購法規定分割予花旗（台灣）銀行，該權利義務由花
  旗（台灣）銀行概括承受，為兩造所不爭執，有行政院金融監
  督管理委員會98年7月17日金管銀外字第09800316560號函在卷
  可證。
六兩造之爭點：
  本件兩造爭執之爭點，在於：(一)林政偉是否因過失致原告受有
  前開傷害，應負侵權行為損害賠償責任？(二)原告與林政偉間是
  否達成訴訟上調解？(三)林政偉是否因執行職務，不法侵害原告
  之權利？若是，何者應負擔僱用人責任？(四)原告得請求各項損
  害賠償數額為多少？(五)原告是否應負擔與有過失責任？
(一)有關林政偉應負擔過失責任部分：
1.按因故意或過失，不法侵害他人之權利者，負損害賠償責任。
  民法第184條第1項前段定有明文。次按汽車行駛於高速公路行
  車速度超過規定之最高速限者，處汽車駕駛人3千元以上6千元
  以下罰鍰。道路交通處罰條例第33條第1項第1款定有明文。再
  按汽車行駛時，駕駛人應注意車前狀況並隨時採取必要之安全
  措施。道路交通安全規則第94條第3項定有明文。
2.查國道3號高速公路北上12公里700公尺處，行車速度限制為每
  小時90公里，林政偉於前開時間駕駛前開汽車行經該處，以時
  速100 公里速度行駛，致自中間車道變換至內側車道時，因速
  度過快使車身往內側車道偏移，擦撞中央安全島護攔，致原告
  受有顏面多處挫傷、前額骨折、前額頭皮剝裂傷、左側第6、7
  肋骨折等傷害，有國道公路警察局第九警察隊七堵小隊道路交
  通事故初步分析研判表、道路交通事故現場圖、現場照片及三
  軍總醫院附設民眾診療服務處、中山醫院所出具之診斷證明書
  為證（見本院卷第10至20頁），及台灣省台北縣區車輛行車事
  故鑑定委員會98年10月1日北縣鑑字第0985181159 號函所附鑑
  定意見書附於臺灣桃園地方法院檢察署98年度偵字第16134 號
  、98年度偵字第15549 號號卷宗可稽。參以，林政偉因本件車
  禍所涉犯過失傷害案件，業經臺灣桃園地方法院以99年度桃交
  簡字第1037號刑事簡易判決處拘役45日，亦有該刑事簡易判決
  書在卷可稽（見本院卷第345 頁）。堪認林政偉就本件車禍之
  發生有過失責任，依前開規定，原告主張林政偉應負侵權行為
  損害賠償責任，自屬有據。林政偉辯稱伊就本件車禍無過失責
  任云云，殊不足取。
(二)有關原告與林政偉間已達成訴訟上調解部分：
1.另按調解經當事人合意而成立；調解成立者，與訴訟上和解有
  同一之效力。調解有無效或得撤銷之原因者，當事人得向原法
  院提起宣告調解無效或撤銷調解之訴。民事訴訟法第416條第1
  、2 項定有明文。復按和解成立者，與確定判決有同一之效力
  。民事訴訟法第380條第1項定有明文。
2.查原告就本件車禍所受傷害對林政偉提起過失傷害刑事告訴，
  經臺灣桃園地方法院檢察署98年度偵字第16134 號、98年度偵
  字第15549 號提起公訴，經臺灣桃園地方法院以99年度桃交簡
  字第1037號刑事事件受理在案，嗣原告就本件車禍所受損害委
  任其兄朱達進在上開刑事案件中提起附帶民事訴訟，經臺灣桃
  園地方法院以99年度桃交簡附民字第150 號受理在案，並以臺
  灣桃園地方法院99年度附民移調字第412 號事件移送調解，且
  於99年8月25日成立訴訟上調解，約定林政偉願於99年9月20日
  前給付原告15萬元，原告其餘請求拋棄等情，此經調閱該卷宗
  並影印附卷可參。且依原告所提出尚詰法律事務所99年9 月27
  日99尚詰字第09271 號函所載：「、、本人（指原告）與林政
  偉先生就桃園地院99年度桃交簡字第1037號刑事案件之附帶民
  事訴訟事件，本人前曾委由胞兄朱達進先生於99年8 月25日與
  林政偉先生進行調解，、、本人爰依民法第88條第1 項、民法
  第738第3款規定，委請貴律師代理本人發函予林政偉先生，向
  其撤銷99年8 月25日朱達進先生代理本人與伊在桃園地院達成
  調解之意思表示、、」可知原告確有委任朱達進代理臺灣桃園
  地方法院99年度附民移調字第412 號事件。則原告與林政偉已
  於臺灣桃園地方法院99年度附民移調字第412 號民事事件成立
  訴訟上調解，依前開規定，原告就本件車禍對林政偉之侵權行
  為請求權，已有既判力，原告並免除林政偉其餘債務。故原告
  就本件車禍所受損害於本件訴訟另請求林政偉賠償損害云云，
  即屬無據。
(三)有關僱用人責任部分：
1.按受僱人因執行職務，不法侵害他人之權利者，由僱用人與行
  為人連帶負損害賠償責任。但選任受僱人及監督其職務之執行
  ，已盡相當之注意或縱加以相當之注意而仍不免發生損害者，
  僱用人不負賠償責任。民法第188條第1項定有明文。又按分割
  指公司依本法或其他法律規定將其得獨立營運之一部或全部之
  營業讓與既存或新設之他公司，作為既存公司或新設公司發行
  新股予該公司或該公司股東對價之行為。公司進行分割時，董
  事會應就分割有關事項，做成分割計畫，提出於股東會。分割
  後受讓營業之既存或新設公司，除被分割業務所生之債務與分
  割前公司之債務為可分者外，應就分割前公司所負債務，於其
  受讓營業之出資範圍，與分割前之公司負連帶清償責任。但債
  權人之債權請求權，自分割基準日起二年內不行使而消滅。既
  存公司或新設公司承受被分割公司權利義務及其相關事項。企
  業併購法第4條第6款、第32條第1項、第4項、第33條第1項第6
  款分別定有明文。
2.次查，原告與林政偉原係美商花旗銀行板橋分行房貸部門職員
  ，板橋分行於97年10月10日舉辦新北市九份風景區員工旅遊，
  並以林政偉駕駛前開汽車搭載原告及員工陳怡勳、黃鈺棋，由
  美商花旗銀行補助油資之方式進行，為兩造所不爭執，堪認林
  政偉駕駛前開汽車搭載其他員工前往參加員工旅遊，屬於執行
  美商花旗銀行板橋分行之員工旅遊業務，為執行職務之行為，
  依民法第188條第1項規定，美商花旗銀行應就林政偉駕駛前開
  汽車過失傷害原告所致原告之損害，與林政偉連帶負損害賠償
  責任。另查，原告與林政偉原任職美商花旗銀行之房貸業務，
  於98年8月1日起依前開企業併購法規定分割予花旗（台灣）銀
  行，該權利義務由花旗（台灣）銀行概括承受，為兩造所不爭
  執，有行政院金融監督管理委員會98年7月17日金管銀外字第0
  9800316560號函在卷可證（見本院卷第340至342頁），依前開
  規定，分割後受讓美商花旗銀行前開營業之花旗（台灣）銀行
  ，應就分割前美商花旗銀行所負債務，於其受讓營業之出資範
  圍，與美商花旗銀行負連帶清償責任。故原告請求美商花旗銀
  行、花旗（台灣）銀行應連帶給付原告15萬元之範圍內，即屬
  有據。
3.至原告與林政偉於臺灣桃園地方法院99年度附民移調字第 412
  號民事事件成立訴訟上成調解，約定林政偉願給付原告15萬元
  ，並未記載該15萬元包括原告所受領之強制汽車責任保險，有
  調解筆錄在卷（見本院卷第326 頁），則花旗（台灣）銀行辯
  稱林政偉賠償原告之款項應扣除原告已受領之強制汽車責任保
  險云云，尚不足取。
(四)另原告已與被告林政偉達成訴訟上調解，則前揭原告請求各項
  損害賠償及原告是否與有過失之爭點，自毋庸審酌。
七從而，原告依民法第188條第1項規定及企業併購法第32條第 4
  項規定，請求美商花旗銀行、花旗（台灣）銀行連帶給付15萬
  元，及自民事追加狀繕本與承受訴訟裁定送達翌日即100年1月
  12日起至清償日止，按年息5%計算之利息，此有送達證書在卷
  ，符合民法第229條、第233條第1項前段、第203條之規定，為
  有理由，應予准許。逾此部分之請求，為無理由，應予駁回。
八本件事證已臻明確，原告聲請函詢三軍總醫院、台北市立萬芳
  醫院及訊問顏楷展等兩造其餘攻擊防禦方法，經核與勝負之判
  斷不生影響，爰不予逐一論酌，附此敘明。
九本件主文第1 項所命給付金額未逾50萬元，應依職權宣告假執
  行；至美商花旗銀行、花旗（台灣）銀行陳明願供擔保，聲請
  宣告免為假執行，經核原告勝訴部分，合於規定，爰酌定相當
  之擔保金額予以准許。至原告其餘假執行之聲請，因訴之駁回
  而失所依附，應予駁回。
十訴訟費用負擔之依據：民事訴訟法第79條、第85條第2項。
中    華    民    國   100    年    4     月    26    日
                  民事第六庭法  官  姜悌文
以上為正本係照原本作成
如對本判決上訴，須於判決送達後20日內向本院提出上訴狀。如
委任律師提起上訴者，應一併繳納上訴審裁判費。
中    華    民    國   100    年    4     月    26    日
                            書記官  羅振仁